【裁判字號】    98,易,3290
【裁判日期】    990209
【裁判案由】    詐欺
【裁判全文】
臺灣板橋地方法院刑事判決              98年度易字第3290號
公  訴  人  臺灣板橋地方法院檢察署檢察官
被      告  乙○○
上列被告因詐欺案件，經檢察官提起公訴（98年度偵字第28897
號），本院判決如下：
    主  文
乙○○幫助意圖為自己不法之所有，以詐術使人將本人之物交付
，處拘役伍拾日，如易科罰金，以新臺幣壹仟元折算壹日。
    事  實
一、乙○○已預見將自己之金融機構帳戶存摺、提款卡及密碼提
    供予不相識之人使用，足以幫助他人提領詐欺之犯罪所得，
    竟仍不違背其本意，基於幫助詐欺之不確定故意，於民國九
    十八年八月三十一日某時，前往臺北縣泰山鄉○○路○段一
    五三號之某車站，將其所有之玉山銀行泰山分行第0000
    000000000號帳戶（以下簡稱玉山銀行帳戶）存摺
    、提款卡，以隨車寄送之方式，交付予真實姓名年籍不詳、
    自稱「張先生」之成年男子，並於電話中告知密碼，而將玉
    山銀行帳戶提供予「張先生」使用。嗣「張先生」所屬詐欺
    集團成員即意圖為自己不法之所有，於九十八年九月四日下
    午二時三十分許，撥打電話向甲○○佯稱：伊已抽中筆記型
    電腦，然須先匯款云云，致甲○○陷於錯誤，於同日下午四
    時二十五分許，前往臺北市○○○路○段十七號操作彰化商
    業銀行自動櫃員機，轉帳新臺幣（下同）二萬九千九百八十
    八元至乙○○之玉山銀行帳戶內，款項旋由詐欺集團成員提
    領一空。嗣甲○○發覺受騙，經報警處理，始循線查悉上情
    。
二、案經臺北縣政府警察局新莊分局移送臺灣板橋地方法院檢察
    署檢察官偵查起訴。
    理  由
甲、證據能力方面：
一、按被告以外之人於審判外之言詞或書面陳述，除法律有規定
    者外，不得作為證據，刑事訴訟法第一百五十九條第一項固
    有明定。惟被告以外之人於審判外之陳述，雖不符同法第一
    百五十九條之一至之四規定，但經當事人於審判程序同意作
    為證據，法院審酌該言詞陳述或書面作成時之情況，認為適
    當者，亦得為證據，且當事人、辯護人於法院調查證據時，
    知有第一百五十九條第一項不得為證據之情形，而未於言詞
    辯論終結前聲明異議者，視為有前項之同意，此亦據刑事訴
    訟法第一百五十九條之五規定甚明。
二、本案判決所引用之被告以外之人於審判外之陳述，被告於九
    十九年一月二十一日本院準備程序進行中，已陳稱：對證據
    能力沒有意見，同意引為審判期日調查之證據等語明確，迄
    本院言詞辯論終結前，復未對該等證據之證據能力聲明異議
    ，本院審酌該等證據之取得，並無違法不當或證明力明顯過
    低之瑕疵，亦認以之作為證據，要屬適當。是以依刑事訴訟
    法第一百五十九條之五之規定，本案判決所引用之被告以外
    之人於審判外之陳述，均有證據能力。
乙、實體方面：
一、訊據被告坦承：系爭玉山銀行帳戶係伊親自申請開立，並於
    九十八年八月三十一日某時，將上開帳戶之存摺及提款卡，
    以隨車寄送之方式，交付予真實姓名年籍不詳、自稱「張先
    生」之成年男子，另於電話中告知密碼，嗣甲○○遭詐騙，
    而匯款二萬九千九百八十八元至玉山銀行帳戶，款項隨即遭
    人提領一空等情不諱，惟矢口否認有何幫助詐欺犯行，辯稱
    ：伊是因為要辦貸款，才會將銀行帳戶之存摺、提款卡及密
    碼交予「張先生」，不是幫助他人犯罪云云。經查：
  (一)本案玉山銀行帳戶係被告自行申請開立，被告並於九十八年
    八月三十一日某時，前往臺北縣泰山鄉○○路○段一五三號
    之某車站，以隨車寄送之方式，將玉山銀行帳戶之存摺、提
    款卡寄交予真實姓名年籍不詳、自稱「張先生」之成年男子
    ，另以電話告知密碼，嗣甲○○接獲詐騙電話，對方佯稱：
    伊抽中筆記型電腦一臺，然須先匯款云云，致甲○○陷於錯
    誤，而前往臺北市○○○路○段十七號操作自動櫃員機，依
    指示匯款二萬九千九百八十八元至前揭玉山銀行帳戶內，款
    項旋遭人提領一空之事實，業據被告自承在卷，核與證人即
    被害人甲○○於警詢中指述之情節相符（見偵查卷第九頁、
    第十頁），並有玉山銀行泰山分行九十八年九月二十五日玉
    山泰山字第０９８０９２４００１號函暨檢送之存款戶約定
    書、綜存戶交易資料查詢單各一件及隨車託運單據、彰化銀
    行自動櫃員機交易明細表影本各一紙在卷可稽（見偵查卷第
    十一頁至第十五頁、第二十三頁），堪予認定。
  (二)被告雖辯稱：伊是為要辦理貸款，才將玉山銀行帳戶資料交
    予「張先生」，不是要幫助詐欺云云。然按金融帳戶為個人
    理財工具，申請開設金融帳戶並無任何特殊限制，一般民眾
    皆可申請，且開戶門檻不高，一人復得在不同金融機構申請
    數個存款帳戶使用，此乃眾所週知之事實，又向金融機構開
    設帳戶、請領存摺及金融卡使用一事，乃針對個人身分之社
    會信用而予資金流通，具有強烈屬人性，故依一般人之社會
    生活經驗，實無收集（包含購買、承租或借用等）他人帳戶
    使用之必要，如陌生人不以自己名義申請開戶，反向他人收
    集銀行帳戶供己使用，該他人對於收集帳戶者是否合法使用
    乙節，本即應有所懷疑。
  (三)再者，現今詐欺集團為取得他人之存款帳戶，常以應徵工作
    、質押借款或辦理貸款為由，誘使民眾交付金融機構之存款
    帳戶，以隱匿其財產犯罪之不法行徑，規避執法人員之查緝
    ，並掩飾、確保因自己犯罪所得之財物，類此案件在社會上
    層出不窮，亦早經坊間書報雜誌、影音媒體廣為報導，被告
    係具備通常事理能力之成年人，對於其所交付之金融帳戶可
    能供詐騙集團使用，作為騙取他人財物之工具一事，實無從
    諉為不知。被告於本院準備程序及審理時，復自承：「…看
    到銀行貸款的廣告，我本身有花旗銀行貸款債務，又失業向
    親友借款，所以我就打電話過去詢問，對方說我沒有工作沒
    有錢，慫恿我說可以幫我辦貸款，對方叫我交銀行帳戶及提
    款卡，會幫我作資金往來紀錄這樣才能辦貸款，…」、「（
    你將帳戶資料放在牛皮紙袋內隨車寄送，紙袋上有無載明收
    件人之姓名、地址？）有，我記得上面寫忠訓國際張先生，
    沒有地址，只有到站的地點，對方說他會過去收。」、「（
    對方到底實際叫什麼名字、住在何處，你都不知道？）不知
    道。」、「（你是否知悉他們可能是不法的集團，這種貸款
    方式屬於不法行為，但你還是提供提款卡、存摺給他們？）
    他們說會幫我匯入幾筆款項作紀錄。」等情在卷（見本院卷
    九十九年一月二十一日準備程序筆錄、一月二十六日審判筆
    錄），足認被告明知自己財力不足，依正常管道之債信評估
    ，絕無從獲得銀行放貸，故應允提供帳戶予「張先生」，由
    「張先生」為其轉入、轉出資金製作財力證明，憑以取得貸
    款，顯然縱使「張先生」係以詐欺所得非法為被告製造財力
    證明，亦無違被告本意，其主觀上有幫助詐欺之不確定故意
    ，實甚明確。被告辯稱：伊是被騙，不是幫助他人犯罪云云
    ，洵屬卸責之虛詞，委無可採。
  (四)綜上所述，本案事證明確，被告犯行堪予認定。
二、核被告所為，係犯刑法第三十條第一項、第三百三十九條第
    一項之幫助詐欺取財罪。被告係基於幫助之犯意，提供玉山
    銀行帳戶之存摺、提款卡及密碼予「張先生」，為「張先生
    」所屬詐欺集團之詐騙財物犯行提供助力，並非直接參與詐
    欺取財之構成要件行為，為幫助犯，爰依刑法第三十條第二
    項之規定，減輕其刑。爰審酌被告所為有害金融交易秩序，
    助長詐騙財產之犯罪風氣，且增加被害人尋求救濟之困難，
    惟被告素行堪稱良好，有臺灣高等法院被告前案紀錄表一份
    在卷可考，暨被告犯罪之動機、目的、手段、被害人遭詐騙
    之金額，以及被告否認犯罪之犯後態度等一切情狀，量處如
    主文所示之刑，並諭知易科罰金之折算標準。被告交付予詐
    欺集團使用之玉山銀行帳戶存摺、提款卡並未扣案，無證據
    證明尚屬存在，且被害人甲○○報案後，上開帳戶業已列為
    警示帳戶，無再遭不法利用之虞，該等物品又非違禁物，爰
    不併予宣告沒收，附此敘明。
三、檢察官移送併辦意旨另以（九十八年度偵字第三一九四七號
    ）：被告另於九十八年九月三日某時，將其向臺灣銀行三重
    分行申請開立之第0000000000000號帳戶（以
    下簡稱臺灣銀行帳戶）存摺、提款卡，在臺北縣泰山鄉○○
    路○段一五三號車站前，以隨車寄送之方式，寄送予真實姓
    名年籍不詳之成年人，另告知提款卡密碼，而將臺灣銀行帳
    戶提供予不詳人士使用，該不詳人士旋意圖為自己不法之所
    有，向官宏育佯稱：伊已得標商品，應依指示匯款云云，致
    官宏育陷於錯誤，於九十八年九月七日某時，匯款七千五百
    元至被告之臺灣銀行帳戶內，款項旋遭人提領完畢，因認被
    告此部分亦涉犯刑法第三十條第一項、第三百三十九條第一
    項之幫助詐欺取財罪嫌，且與本案起訴部分屬實質上一罪關
    係云云。然查：被告於九十八年八月三十一日交付玉山銀行
    帳戶之存摺、提款卡及密碼後，因「張先生」告知該帳戶無
    法用來轉入、轉出資金製作財力證明，被告始再於九十八年
    九月三日某時，將其申請開立之臺灣銀行帳戶之存摺、提款
    卡等資料交付「張先生」乙節，業據被告迭於警詢、偵查及
    本院準備程序、審理時供述明確，足認被告交付臺灣銀行帳
    戶乃另行起意而為，其先後二次幫助詐欺犯行犯意各別，行
    為互殊，受騙匯款之被害人亦不同，自無任何實質上或裁判
    上一罪之關係可言。是以檢察官移送併辦部分，並非本案起
    訴效力所及，本院無從併予審究，應退回由檢察官另行處理
    ，附此指明。
據上論斷，應依刑事訴訟法第二百九十九條第一項前段，刑法第
三十條、第三百三十九條第一項、第四十一條第一項前段，刑法
施行法第一條之一，判決如主文。
本案經檢察官賴建如到庭執行職務。
中    華    民    國    99    年    2     月    9     日
                  刑事第四庭  審判長法  官  樊季康
                                    法  官  徐子涵
                                    法  官  劉元斐
上列正本證明與原本無異。
如不服本判決，應於判決送達後10日內敘明上訴理由，向本院提
出上訴狀 (應附繕本) ，上訴於臺灣高等法院。其未敘述上訴理
由者，應於上訴期間屆滿後20日內向本院補提理由書「切勿逕送
上級法院」。
                                    書記官  高建華
中    華    民    國    99    年    2     月    10    日
附錄本案論罪科刑所引法條
刑法第三百三十九條
意圖為自己或第三人不法之所有，以詐術使人將本人或第三人之
物交付者，處五年以下有期徒刑、拘役或科或併科一千元以下罰
金。
以前項方法得財產上不法之利益或使第三人得之者，亦同。
前二項之未遂犯罰之。

司法院資訊處製作；財團法人民間司法改革基金會備份。
